臺灣高等法院臺南分院刑事判決
109年度上易字第677號
上  訴  人  臺灣雲林地方檢察署檢察官
被      告  甲○○



上列上訴人因被告違反毒品危害防制條例案件，不服臺灣雲林地
方法院109年度易字第434號中華民國109年10月8日第一審判決（
起訴案號：臺灣雲林地方檢察署109年度毒偵字第704號），提起
上訴，本院判決如下：
    主  文
上訴駁回。
    理  由
一、公訴意旨略以：被告甲○○基於施用第二級毒品甲基安非他之
    犯意，於民國（下同）109年5月28日晚間11時許，在雲林縣
    ○○市○○○路統一超商門市廁所內，以將甲基安非他命置入玻
    璃球內，以火燒烤使之產生煙霧後，吸食其煙霧之方式，施
    用第二級毒品甲基安非他命一次。因認被告涉犯毒品危害防
    制條例第10條第2項之施用第二級毒品罪嫌。
二、案件起訴之程序違背規定者，應諭知不受理之判決，刑事訴
    訟法第303條第1款定有明文；檢察官未將被告先送勒戒處所
    觀察、勒戒而逕行起訴，其起訴之程序違背規定，自應諭知
    不受理之判決（最高法院88年度台非字第146號判決意旨參
    照）。
三、109年7月15日增訂施行之毒品危害防制條例第35條之1第1、
    2項規定「本條例中華民國一百零八年十二月十七日修正之
    條文施行前犯第十條之罪之案件，於修正施行後，依下列規
    定處理：㈠偵查中之案件，由檢察官依修正後規定處理。㈡審
    判中之案件，由法院或少年法院（地方法院少年法庭）依修
    正後規定處理；依修正後規定應為不起訴處分或不付審理之
    裁定者，法院或少年法院（地方法院少年法庭）應為免刑之
    判決或不付審理之裁定」。是犯同條例第10條之罪者，縱犯
    罪時間是在修正前，於毒品危害防制條例相關法條修正施行
    後即應依新法規定處理。而修正後之毒品危害防制條例第23
    條第2項，既僅規定「觀察、勒戒或強制戒治執行完畢釋放
    後，3年內再犯第10條之罪者，檢察官或少年法院（地方法
    院少年法庭）應依法追訴或裁定交付審理。」則其再犯(含3
    犯以上）如距最近1次犯該罪經依第20條第1項、第2項規定
    令觀察、勒戒或強制戒治執行完畢釋放後，已逾3年者，即
    應再令觀察、勒戒，不因其間是否另犯該罪經起訴、判刑或
    執行而受影響（最高法院109年度台上字第3098號、3135號
    判決意旨參照）。又關於修正施行之毒品危害防制條例第20
    條第3項規定「依本條第1項、第2項為觀察、勒戒或強制戒
    治執行完畢釋放後，3年後再犯第10條之罪者，仍適用本條
    第1項、第2項規定之觀察、勒戒或強制戒治」。此所謂「3
    年後再犯」，是否僅以本次再犯，距最近1次觀察、勒戒或
    強制戒治執行完畢釋放後，已逾3年即足，不因其間是否另
    犯第10條之罪經起訴、判刑或執行而受影響，業經最高法院
    大法庭以109年度台上字第3826號裁定揭示：現行毒品條例
    既認施用毒品者具有「病患性犯人」特質，強調「治療勝於
    處罰」、「醫療先於司法」，對於第20條第3項及第23條第2
    項所謂「3年後（內）再犯」，自應跳脫以往窠臼，以「3年
    」為期，建立「定期治療」之模式。準此，第20條第3項規
    定中所謂「3年後再犯」，只要本次再犯（不論修正施行前
    、後）距最近1次觀察、勒戒或強制戒治執行完畢釋放，已
    逾3年者，即該當之，不因其間有無犯第10條之罪經起訴、
    判刑或執行而受影響。是依上開說明，修正施行之現行毒品
    危害防制條第20條第3項、第23條第2項所謂之「3年後」、
    「3年內」再犯第10條之罪，只要本次再犯距最近1次觀察、
    勒戒或強制戒治執行完畢釋放，已逾3年者即應再施予觀察
    、勒戒或強制戒治，無須區別其間是否另犯同條例第10條之
    罪經起訴、判刑或執行，而為不同之處理。
四、經查，本件被告有公訴意旨所指之施用第二級毒品犯行，固
    據其於警詢中供認在卷，並有現場照片、代號與真實姓名對
    照表、立人醫事檢驗所濫用藥物尿液檢驗報告在卷可稽；復
    有毒品吸食器1個扣案可資佐證。然被告前因施用毒品案件
    ，經觀察、勒戒，認無繼續施用毒品傾向，於94年12月9日
    釋放，並經臺灣雲林地方檢察署檢察官以94年度毒偵字第96
    2、1462、1844、2004號為不起訴處分確定；嗣於觀察、勒
    戒執行完畢後之95年至103年間又因多次施用毒品犯行，分
    別經法院判處罪刑確定，惟未曾再施予觀察、勒戒或強制戒
    治處分，有臺灣高等法院被告前案紀錄表可按。是被告雖再
    有本件施用第二級毒品甲基安非他命之犯行，但距其最近1
    次觀察、勒戒執行完畢釋放，已逾3年；而本案檢察官於109
    年7月27日提起公訴，於同年8月10日繫屬原審時，修正之毒
    品危害防制條例部分條文已生效施行，依上開說明，檢察官
    即應依修正後之規定處理，卻逕提起公訴，核屬起訴違背法
    定程式，應依刑事訴訟法第303條第1款規定，判決公訴不受
    理。是原審以檢察官起訴程序違背規定，不經言詞辯論，逕
    為不受理判決，核無不合。
五、檢察官上訴雖以被告前因施用毒品案件經送觀察、勒戒執行
    完畢釋放後，已因再犯施用毒品犯行經法院判處罪刑確定，
    則參酌修法前實務通說及最高法院109年度台上大字第3826
    號所採之丙說法律見解，被告本次再犯施用第二級毒品之時
    間，雖在初犯或前次再犯經觀察、勒戒或強制戒治執行完畢
    釋放3年以後，但於觀察、勒戒執行完畢5年（3年內）已再
    犯施用毒品罪經法院判處罪刑確定，不合於「3年後再犯」
    之規定，即應依法訴追，原判決逕為不受理判決，有適用法
    則不當之違誤。但依上開說明，修正後現行毒品危害防制條
    例第20條第3項所稱之「3年後再犯」，僅以本次再犯，距最
    近1次觀察、勒戒或強制戒治執行完畢釋放後，已逾3年即足
    ，不因其間是否另犯第10條之罪經起訴、判刑或執行而受影
    響，業經最高法院大法庭著有109年度台上大字第3826號裁
    定意旨可資參照，檢察官上訴所指之實務見解，既經最高法
    院大法庭予以變更，為本院所不採，其上訴為無理由，應予
    駁回，並不經言詞辯論為之。
據上論斷，應依刑事訴訟法第368條、第372條，判決如主文。
中　　華　　民　　國　　109 　年　　12　　月　　17　　日
                  刑事第一庭    審判長法　官  楊清安
                                      法　官  蕭于哲
                                      法　官  陳珍如
以上正本證明與原本無異。
不得上訴。
　　　　　　　　　　　　　　　　　　　書記官  盧建元
中　　華　　民　　國　　109 　年　　12　　月　　17　　日